【裁判字號】    88,易,59
【裁判日期】    891018
【裁判案由】    詐欺
【裁判全文】
臺灣臺中地方法院刑事判決                            八十八年度易字第五九號
    公  訴  人  臺灣台中地方法院檢察署檢察官
    被      告  丙○○
    選任辯護人  高思大
                李郁芬
右列被告因詐欺案件，經檢察官提起公訴 (八十七年度偵字第一二九八一號)，本院
判決如左：
    主  文
丙○○無罪。
    理  由
一、公訴意旨略以：被告丙○○夥同被告曲萬里（通緝中，嗣到案另行審結）及自稱
    「陳先生」年籍不詳之男子，共同基於意圖為自己不法所有之詐欺概括犯意，於
    八十七年四月十五日，佯於聯合報登載「合法信貸、貸款免擔保息低、一－八年
    輕鬆還款，辦理迅速，一０－五００萬內三小時撥款、洽正鑫信貸部（０４）0
    000000」廣告，並由被告丙○○、曲萬里分別提供世華商業銀行台中市五
    權分行帳戶00000000000號、台中縣西豐原分行帳號0000000
    00000號之存摺及提款卡，以假貸款真詐財方式誆騙需借款之不特定人，於
    借款前先匯入保證金入上開帳戶，然並未實際辦理貸款方式詐財。適有告訴人戊○○因需款購屋，於八十七年四月二十日十時許，在其基隆市○○區○○街一五
    三號之一住處，閱得上揭廣告後，即以電話與自稱「陳先生」男子聯絡，並因「
    陳先生」詐稱欲辦貸款需先繳保證金，而信以為真，遂分別於八十七年四月二十
    日十四時許、八十七年四月二十一日上午十時許，各匯款新台幣（下同）九萬元
    、五萬一千七百十元至自稱「陳先生」男子所指定之被告曲萬里、丙○○帳戶，
    並將匯款收據以（０４）0000000傳真與「陳先生」，惟戊○○於匯款後
    未能辦妥貸款，且其所匯之款項業據「陳先生」提領得逞逃逸，戊○○始知受騙
    ，因認被告丙○○涉有刑法第三百三十九條第一項詐欺取財罪嫌云云。
二、按犯罪事實應依證據認定之，無證據不得推定其犯罪事實，刑事訴訟法第一百五
    十四條定有明文。又認定不利於被告之事實須依積極證據，苟積極證據不足為不
    利於被告事實之認定時，即應為有利於被告之認定，更不必有何有利之證據。且
    告訴人之指訴係以使被告受刑事訴追為目的，是其陳述是否與事實相符，仍應調
    查其他證據以資審認（最高法院三十年上字第八一六號、五十二年台上字第一三
    ００號判例參照）。又按刑法第三百三十九條第一項詐欺罪之成立，以意圖為自
    己或第三人不法所有，以詐術使人將本人或第三人之物交付為要件。
三、本件公訴人認被告丙○○涉犯詐欺取財罪行，無非以告訴人戊○○之指述及其提
    出之匯款單收據二紙、及聯合報廣告紙一份為論據。惟訊據被告丙○○堅決否認
    有何詐欺犯行，辯稱世華商業銀行台中市五權分行00000000000號帳
    戶固為伊本人所有，並設有密碼「０４１０」，伊將密碼寫於提款卡背面，然該
    帳戶之存摺及提款卡業於八十七年三月十日左右，於台中市○○路○段附近遺失
    ，伊初因認帳戶內所餘金額不多而未即時掛失，遲至八十七年四月二十二日下午
    告訴人戊○○打電話質問，始知該帳戶遭人冒用而辦理停付云云。經查：
（一）告訴人雖指述被告丙○○於其發現受騙打電話質問時，答稱：伊亦是被害人，
      也被正鑫信貸陳先生騙過，且伊向地下錢莊借款四十萬元，把印章存摺押給地
      下錢莊等語，然此為被告所否認，且告訴人戊○○亦指認被告丙○○並非接聽
      電話要求其將款項匯入被告曲萬里、丙○○前開帳戶之男子等語在卷，是除告
      訴人戊○○提出之匯款單據外，並無直接證據證明卷附之報紙廣告係被告丙○○所登載，或被告丙○○與該登載廣告之人及詐騙告訴人之「陳先生」，有詐
      欺之犯意聯絡，而對告訴人戊○○施以詐欺犯行。
（二）被告丙○○辯稱伊所有之世華商業銀行台中市五權分行0000000000
      0號帳戶之提款卡背面上有記載密碼等情，業經其八十六年四月間離婚之前妻
      丁○○於八十八年二月八日到庭，經本院與被告丙○○隔離訊問結證稱：被告
      於世華銀行設有帳戶，被告之提款卡有設定密碼，是用藍色原子筆寫在提款卡
      背面，密碼號碼是阿拉伯數字「０４１０」，被告曾在丸耀、純新公司上班，
      純新公司曾將被告薪資匯入被告銀行帳戶一、二次，被告因欠其七、八萬元，
      故於離婚後八十六年四月二十日下午三、四時許，曾將存摺及提款卡持至其台
      中市○村路○段五六號仁友牙科上班處上班處交付予其，其曾持提款卡提領過
      二次，各為五千元，提領時間已忘記，至八十七年二月底，將存摺與提款卡交
      還被告，被告後來有無遺失存摺、提款卡，其並不知情等語在卷。是證人所述
      被告交付存摺、提款卡地點雖與被告所述之係在證人丁○○位於台中縣大雅鄉
      ○○路七六巷三一號八樓之二住處交付之地點不符，然此無礙於證人證述被告
      交付之提款卡後面確有記載密碼屬實一節。又卷附世華銀行函覆之被告帳戶存
      提款往來明細，各五千元之提款紀錄雖係於八十四年七月二十六日、八十四年
      七月二十七日，乃被告與證人丁○○離婚前，惟證人丁○○亦證述其提款時間
      不記得等語，是亦非得憑此認證人丁○○證詞有偏頗迴護其前夫即被告丙○○
      之餘而謂不得採信，併與敘明。從而被告丙○○辯稱伊存摺提款卡遺失，因提
      款卡載有密碼，或經他人利用等情，應可採信。
（三）被告丙○○辯稱伊提款卡及存摺於八十七年三月十日左右遺失，惟因帳戶內所
      於金額無幾，是遲至告訴人戊○○於八十七年四月二十二日告知，始向銀行報
      稱停止使用等語。經查，世華銀行五權分行函覆本院：本行活期儲蓄存款帳號
      ：00000000000號、戶名丙○○，於八十八年一月二十九日辦理掛
      失止付及金融卡掛失止付之申請，並檢送該帳戶自八十四年七月五日開戶至八
      十七年十二月三十一日止之存提款資料，其中八十六年十一月七日起至八十七
      年四月二十二日止之存、匯款、提款資料，並分別註明：八十六年十一月七日
      亞太銀行豐原分行瑞軒公司匯款一萬一千八百五十五元，同年月十三日金融卡
      提領現金一萬一千元、八十六年十二月十一日台中商銀太平分行純新公司匯款
      五萬元，同年月十二日提款單提領五萬元、八十七年一月二十六日台中區中小
      企銀太平分行純新公司匯款三萬二千元，同日金融卡分二次各提領二萬、一萬
      二千元、八十七年四月二十日華南銀行新營分行李秋香匯款三萬五千元，同日
      金融卡二次現金提領三萬元、六千元，八十七年四月二十一日土地銀行大甲分
      行乙○○匯款一萬元、華南銀行基隆港口分行戊○○匯款五萬一千一百十元，
      同日金融卡提領二次各三萬元、八十七年四月二十一日慶豐銀行文心分行甲○○匯款三萬五千元，同日金融卡提領二次二萬元、一萬六千元、八十七年四月
      二十二日世華銀行西台中分行現金存款一萬零七百四十四元、同日提領一萬元
      ，八十七年四月二十二日事故登錄等情，業有世華銀行五權分行八十八年三月
      四日世五發字第十號、八十八年四月二十七日世五發字第二一號、八十九年四
      月二十七日世五發字第三三號函各一紙在卷可稽。是依上開揭函檢送資料，被
      告雖於八十八年一月二十九日始辦理掛失手續，惟確有於八十七年四月二十二
      日為事故登錄。另依被告丙○○所言之八十七年三月十日存摺提款卡遺失後，
      自八十七年四月二十日起共有李秋香、乙○○、戊○○、甲○○匯款，及另一
      位不知名之人以現金存款，而據上開各銀行函覆本院匯款、存款人資料（參卷
      附華南商業銀行新營分行八十八年七月六日華新營字第五八號函、台灣土地銀
      行大甲分行八十八年七月二十日八八００四九一號函、慶豐商業銀行文心分行
      八十八年八月六日（八八心銀慶字第一０三號函、世華聯合商業銀行西台中分
      行八十九年八月三十一日八九世銀西台中字第一一六號函），除匯款人李秋香
      、現金存款人無年籍、住址資料可供傳訊查證外，餘匯款人戊○○於警、偵訊
      及本院審理中、乙○○、甲○○於本院審理時雖均證稱係見報載廣告而打電話
      聯絡，經人以假借貸真詐款方式騙財而匯款入被告帳戶等語（乙○○、甲○○
      證詞見本院八十八年十月二十五日審判筆錄），然均無法明確指證被告丙○○
      即打電話之男子，證人戊○○、乙○○更證述可肯定打電話者並不是被告丙○○等語明確在卷。是容或被告未善於保管其存摺、提款卡，對於其存摺、提款
      卡遺失疏未即時掛失，而經不法之徒拾獲利用，然尚不得據此被告之疏忽即謂
      被告對各該被害人施以假信貸真詐財之詐術。
（四）又本件各該被害人匯款入被告帳戶後，各該款項旋經提領一空，有該帳戶存提
      領明細表在卷可核，然各該以金融卡提領之提領資料，業因時間過久而無法查
      之提款卡機代號、無法查悉各該提領之正確時間，致亦無從調閱各該持提款卡
      提領現金人之錄影帶資料以資查證，有台中市第六信用合作社八十九年二月二
      十九日（八九）中六信總字第０一九五號函、大安銀行作業管理部八十九年三
      月六日八九安作字第０一二八號函、世華銀行五權分行八十九年三月二十三日
      八九年三月二十三日世五發字第二一號函、世華銀行西台中分行八十九年三月
      三日世銀西台中字第三一號函，是無直接證據證明係被告丙○○於各該受騙者
      匯款、存款後旋即持提款卡將款項提領。
（五）綜上所述，雖各該受詐欺之被害人係將現金匯入被告丙○○帳戶並經不詳年籍
      之人提領詐騙得逞，然被告之存摺、提款卡於各被害人匯款前即已遺失，業據
      論正如前，而除銀行之存領款紀錄及告訴人戊○○人片面指述外，別無其他積
      極證據足資證明被告確有對各該被害人施用詐術，或與自稱陳先生及另被告曲
      萬里有共同詐欺之犯意聯絡與行為分擔之詐欺行為，是爰依法為無罪判決之諭
      知。
四、本案被告丙○○既經為無罪判決之諭知，則檢察官移送併辦部分（八十八年度偵
    字第二五四八號），核與本案無裁判上一罪之不可分關係，爰退回此部分併辦，
    附此敘明。
據上論斷，應依刑事訴訟法第三百零一條第一項，判決如主文。
中      華      民      國    八十九    年      十      月     十八     日
                                      台灣台中地方法院刑事第五庭
                                          法  官  陳  淑  芳
右正本證明與原本無異
如不服本判決應於送達後十日內向本院提出上訴狀
                                          書記官
中      華      民      國    八十九    年      十      月     二十     日


司法院資訊處製作；財團法人民間司法改革基金會備份。
